【裁判字號】    89,易,183
【裁判日期】    890810
【裁判案由】    詐欺
【裁判全文】
臺灣嘉義地方法院刑事判決                          八十九年度易字第一八三號
    公  訴  人  臺灣嘉義地方法院檢察署檢察官
    被      告  乙○○
右列被告因詐欺案件，經檢察官提起公訴（八十八年度偵緝字第二六九號），本院判
決如左：
    主  文
乙○○明知為不實之事項，而使公務員登載於職務上所掌之公文書，足以生損害於公
眾，處有期徒刑肆月，如易科罰金，以佰元折算壹日。
    事  實
一、乙○○於民國八十五年二月九日，前往嘉義市○○路五六五號一樓「富盛當舖」
    （起訴書誤載為嘉義市○○○街一二○號），以所有車牌ＢＺ─０００八號自小
    客車為擔保，出具委託切結書及汽車買賣合約書，並交付該車之行車執照，向甲
    ○○借貸新台幣（下同）八十萬元，表明若利息停繳三個月仍未還款，願將車輛
    交由甲○○處理，詎事後乙○○拒不償還，又避不見面，且明知該車之行車執照
    已交付甲○○，竟於八十五年八月二十四日向交通部公路局嘉義區監理所謊報遺
    失，使該所公務員將此一不實事項，登載於職務上所掌管之公文書上，並補發行
    車執照予乙○○，足以生損害於監理機關對行車執照管理、核發之正確性，乙○
    ○並於同天將該車過戶予鍾振源，嗣因甲○○發覺受騙始查知上情。
二、案經甲○○訴請臺灣嘉義地方法院檢察署檢察官偵查起訴。
    理  由
一、訊據被告乙○○對於右揭事實業已坦承不諱，核與被害人甲○○於偵查中及本院
    審理時指訴之情節相符，並有交通部公路局嘉義區監理所八十八年十一月二十三
    日八八嘉監一字第八八一五四八八號函及所附車籍資料影本九張附於偵查卷可資
    佐證，事證明確，被告犯行堪以認定。
二、核被告所為，係犯刑法第二百十四條之使公務員登載不實罪。爰審酌被告犯罪之
    動機、目的、手段、其品性、造成之損害及犯後坦承犯行、態度良好等一切情狀
    ，量處如主文所示之刑，並諭知易科罰金之折算標準，以示懲儆。
三、公訴意旨另略以：被告乙○○意圖為自己不法之所有，並基於概括犯意，明知自
    己無償債能力，竟先於八十四年十二月二十七日，前往嘉義市○○路五六五號一
    樓「富盛當舖」（起訴書誤載為嘉義市○○○街一二○號），以所有車牌ＲＳ─
    九八九六號自小客車為擔保，出具委託切結書及汽車買賣合約書，並交付該車之
    行車執照，向甲○○借詐六十萬元，表明若未還款，願將車輛交付甲○○處理；
    ，嗣又於八十五年二月九日，以所有車牌ＢＺ─０００八號自小客車為擔保，向
    甲○○借款八十萬元，致甲○○不疑有他，如數交付借貸。詎事後乙○○拒不償
    還，又避不見面，經查證結果，車牌ＲＳ─九八九六號車輛已於八十六年六月二
    十一日出賣予陳宗民，且乙○○明知車牌ＢＺ─０００八號車輛之行車執照已交
    付甲○○，竟於八十五年八月二十四日向交通部公路局嘉義區監理所謊報遺失，
    而申領補發行車執照，並於同天將該車過戶予鍾振源，因認被告就此部分亦涉有
    刑法第三百三十九條第一項之詐欺取財罪嫌。
    (一)按犯罪事實應依證據認定之，無證據不得推定其犯罪事實；不能證明被告犯
        罪者，應諭知無罪之判決，刑事訴訟法第一百五十四條、第三百零一條第一
        項前段分別定有明文。所謂認定犯罪事實之證據，係指足以認定被告確有犯
        罪行為之積極證據而言，該項證據自須適合於被告犯罪事實之認定，始得採
        為斷罪資料，又苟未能發現相當證據或證據不足以證明，自不能以推測或擬
        制之方法，以為裁判基礎，故被告否認犯罪事實所持之辯解，縱屬不能成立
        ，仍非有積極之證據足以證明其犯罪行為，不能遽為有罪之認定，此分別有
        最高法院二十九年上字第三一０五號、四十年台上字第八六號及三十年上字
        第一八三一號判例意旨可資參照。
    (二)公訴人認被告另涉有上開犯行，無非係以被害人甲○○於偵查中之指訴，並
        提出被告所書立之委託切結書及汽車買賣合約書影本各二份，暨上開車輛之
        車籍資料附於偵查卷可資佐證為主要論據。然查：被告先前係從事進口服飾
        生意，迄至八十六年因資金週轉不靈始結束營業，其與甲○○間之金錢借貸
        往來已逾一年，且被告積欠甲○○之債務高達五百五十萬元左右，其中另有
        以被告所有之不動產作為抵押擔保品，被告先後於八十四年十二月二十七日
        、八十五年二月九日，以上開二部自小客車（車牌ＲＳ─九八九六號自小客
        車為被告本人所有，另車牌ＢＺ─０００八號自小客車則為被告友人蔡文溪
        所有，且為蔡文溪所使用）向甲○○各借貸六十萬元、八十萬元，均有按期
        繳納利息達半年之久，且甲○○基於雙方交誼，僅要求收取各該車輛之行車
        執照為擔保，以防被告將車子過戶他人，實際上車子仍交由被告自由使用等
        事實，業經被害人甲○○及證人蔡文溪於本院審理時分別證述明確；復查，
        縱甲○○將其中車牌ＲＳ─九八九六號自小客車之行車執照交還被告，係因
        被告向其謊稱需驗車送檢為實，惟無損於甲○○對被告仍有六十萬元之債權
        權利；另車牌ＢＺ─０００八號自小客車為被告友人蔡文溪所有，且為其所
        使用，僅以被告名義登記為所有人，已如上述，因蔡文溪欲將該車賣予車行
        老板鍾振源，被告自認尚欠甲○○高額債務，討還行車執照不易，故而走險
        謊報遺失，重新申請補發以辦過戶手續，惟亦無損於甲○○對被告仍有八十
        萬元之債權權利。此外，復查無其他積極證據足證被告涉有此連續詐欺之犯
        行，揆諸前揭判例意旨，原應為無罪之判決，然因公訴人認此與上開論罪科
        刑部分，有牽連犯之裁判上一罪關係，爰不另為無罪之諭知，併此敘明。
據上論斷，應依刑事訴訟法第二百九十九條第一項前段、刑法第二百十四條、第四十
一條、罰金罰鍰提高標準條例第一條前段、第二條，判決如主文。
本案經檢察官陳仁智到庭執行職務。
中      華      民      國    八十九    年      八      月        十    日
                                臺灣嘉義地方法院刑事第三庭
                                        法  官  唐  淑  民
右正本證明與原本無異。
如不服本判決，應於判決送達後十日內向本院提出上訴狀( 應附繕本 )。
中      華      民      國    八十九    年      八      月      十四    日
                                        書記官  林  育  興
附錄：刑法第二百十四條：明知為不實之事項，而使公務員登載於職務上所掌之公文
      書，足以生損害於公眾或他人者，處三年以下有期徒刑、拘役或五百元以下罰
      金。


司法院資訊處製作；財團法人民間司法改革基金會備份。
